【裁判字號】    99,消債更,185
【裁判日期】    990531
【裁判案由】    聲請更生程序
【裁判全文】
臺灣高雄地方法院民事裁定           99年度消債更字第185號
聲  請  人
即 債務 人  甲○○
上列當事人因消費者債務清理事件聲請更生，本院裁定如下：
    主  文
聲請駁回。
聲請費用由聲請人負擔。
    理  由
一、聲請意旨略以：伊前多次聲請更生，皆以變賣自用住宅後，
    應無債務人不能清償債務及不能清償之虞為由，駁回聲請。
    伊於民國95年11月30日依中華民國銀行公會會員辦理消費金
    融案件無擔保協商機制與各債權銀行成立協商，約定自95年
    12月起，每月繳納新台幣（下同）24,500元之方式償還債務
    ，然該協商並未包括遠東國際商業銀行股份有限公司（下稱
    遠東銀行）之自用住宅貸款及信用卡債務，亦不及荷商荷蘭
    銀行股份有限公司（下稱荷蘭銀行）之債務，而聲請人每月
    薪資平均約44,859元，扣除個人基本生活費用9,509 元、扶
    養女兒郭宛萍之費用5,000 元及自用住宅貸款10,000元，實
    不足清償協商款項，遂於97年6 月毀諾，係出於不可歸責於
    己之事由所致。又伊於毀諾翌月檢查罹患口腔癌，自98年起
    陸續住院接受治療，僅能從事輕便工作，無法出勤，故無法
    領取部分工作津貼，致收入減少，98年全年薪資為521,808
    元，平均每月43,484元，且此期間有增加醫療費用，雖女兒
    郭宛萍已休學並找到工作，不需伊扶養，然相對人之配偶吳
    梅枝目前無工作，仍需伊扶養，且伊育有3 名成年子女，但
    長子目前失業，次子甫自軍中退伍尚未覓得工作、長女半工
    半讀所賺取之薪資僅能維持其基本生活，無法協助負擔扶養
    費，家中開銷大都由伊負擔，協商款項過高，並非伊所能負
    擔，確有不能清償之情事，且其無擔保或無優先權之債務總
    額未逾1200萬元，復未經法院裁定開始清算程序或宣告破產
    ，爰聲請准予裁定更生等語。
二、按債務人與金融機構協商成立者，不得聲請更生或清算，但
    因不可歸責於己之事由，致履行顯有重大困難者，不在此限
    ；本條例施行前，債務人依金融主管機關協調成立之中華民
    國銀行公會會員辦理消費金融案件無擔保債務協商機制與金
    融機構成立之協商，準用前項之規定；消費者債務清理條例
    （下稱消債條例）第151 條第5 項、第6 項定有明文。衡諸
    債之關係，係以當事人間之信賴關係為基礎，為社會經濟組
    織之重要支柱，故當事人於以法律行為追求自己之利益之際
    ，亦應顧及對方之利益，並考量債權債務在社會上之作用，
    本於誠實及信用之原則，行使債權及履行債務，是對於已陷
    入經濟上困境之消費者，若任其於惡性循環之債務窘境中自
    生自滅，將衍生嚴重之社會問題，難以維持安定之社會經濟
    秩序，故為兼顧債權人、債務人雙方之利益，對陷於經濟上
    困境之消費者，乃允其於消債條例施行後，得選擇以重建型
    之更生程序或清算型之清算程序清理其債務，藉以妥適調整
    債務人與債權人及其他利害關係人間之權利義務關係，保障
    債權人獲得公平受償，並謀求消費者經濟生活之重建復甦機
    會。惟對於已與金融機構協商成立，或於本條例施行前，已
    依金融主管機關協調成立之中華民國銀行公會會員辦理消費
    金融案件無擔保債務協商機制與金融機構成立協商之債務人
    ，若非因不可歸責於己之事由，致履行顯有重大困難，僅係
    為圖謀減免債務，而不為債務之履行，自有違債權契約為誠
    信契約之本旨，故依消債條例第151 條第6 項準用同條第5
    項前段之規定，不得聲請更生或清算，始能避免肇致道德危
    險。又按聲請更生或清算不合程式或不備其他要件者，法院
    應以裁定駁回之，但其情形可以補正者，法院應定期間先命
    補正，消債條例第8 條亦有明文規定。
三、經查：
  (一)聲請人現積欠遠東銀行等債權人計4,563,115 元（含有擔保
    債務2,552,000 元），前於95年11月30日依金融主管機關協
    調成立之中華民國銀行公會會員辦理消費金融案件無擔保債
    務協商機制與債權人達成分期還款協議，同意自95年12月起
    、分120 期、利率6.99% 、每月繳納24,500元方式償還，而
    聲請人僅繳納至97年6 月止，即未再依協議繼續履行分期償
    還等情，有聲請人提出之債權人清冊1 份、財團法人金融聯
    合徵信中心當事人綜合信用報告1 份、協議書1 份、還款存
    入憑條（詳卷第47至50頁、第172 至184 頁、第12頁、第11
    1 至113 頁）等附卷可稽。
  (二)查，聲請人現有坐落高雄縣梓官鄉○○○○段15-1321 地號
    土地，及其上同段1684建號暨門牌號碼高雄縣梓官鄉○○○
    路15號房屋（下稱系爭房地），有土地及建物登記謄本各1
    份（詳卷第61至64頁）可按。又系爭房地經本院98年度司執
    字第42624 號執行事件鑑定結果，拍賣最低價額定為4,600,
    000 元，有99年1 月29日雄院高98司執福字第42624 號民事
    執行處通知1 份（詳卷第58至60頁）可按。據此，縱不包括
    聲請人所有車牌號碼YW-5115 號自小客車一部，聲請人所有
    資產至少有4,600,000 元，且聲請人每月固定薪資約43,484
    元，另有每月17,000元之租金收入，有98年度扣繳憑單、租
    賃契約（詳卷第131 頁、第34頁）在卷可憑，而聲請人現積
    欠遠東銀行等債權人計4,563,115 元（含有擔保債務2,552,
    000 元），已見前述；是聲請人所有系爭房地資產價值，既
    高於所負債務總額，且有固定收入，堪認聲請人應無不能清
    償債務之情事。
四、綜上所述，聲請人所有資產價值高於所負債務總額，並無「
    不能清償債務或不能清償之虞」，其更生之聲請即不符消債
    條例第3 條所定要件，且上開欠缺又屬無從補正，依首揭說
    明，自應駁回其更生之聲請。
五、爰依消費者債務清理條例第8條、第15條，民事訴訟法第78
    條，裁定如主文。
中    華    民    國    99    年     5    月    31    日
                  民事第五庭  法  官  洪榮家
上為正本係照原本作成
如不服本裁定，應於裁定送達後10日內，以書狀向本院提出抗告
，並繳納抗告費新臺幣1千元
中    華    民    國    99    年     5    月    31    日
                              書記官  胡美儀

司法院資訊處製作；財團法人民間司法改革基金會備份。
